【裁判字號】    95,訴,379
【裁判日期】    951012
【裁判案由】    土地徵收
【裁判全文】
臺中高等行政法院判決
                                     95年度訴字第00379號
                              .
原      告  甲○○
被      告  內政部
代  表  人  乙○○
訴訟代理人  丙○○
訴訟代理人  丁○○
上列當事人間因土地徵收事件，原告不服行政院中華民國95年5
月19日院臺訴字第0950084572號訴願決定，提起行政訴訟，本院
判決如下︰
    主  文
原告之訴駁回。
訴訟費用由原告負擔。
    事  實
壹、事實概要：緣彰化縣永靖鄉公所為辦理「永靖鄉○號道路闢
    建工程」，需用彰化縣永靖鄉○○段937-1地號等12筆土地
    ，面積0.482828公頃，由彰化縣政府檢附徵收土地計畫書及
    圖等有關資料，報經內政部以民國（下同）94年10月24日台
    內地字第0940070842號函核准徵收，並一併徵收其土地改良
    物，交由彰化縣政府於94年11月7日以府地權字第094021567
    5A號公告徵收，並於同日以府地權字第0940215675B號函通
    知各權利人。原告不服，主張其所有坐落永靖鄉○○段937-
    1地號土地（以下簡稱系爭土地）被徵收為永靖鄉○號道路
    闢建工程用地，惟於永靖鄉第一次通盤檢討計畫時並無十號
    道路，之後雖擬定也未經過系爭土地，而第二次通盤檢討計
    畫時並未通知土地所有權人與會或陳述意見；再者，系爭土
    地依公告現值加四成徵收，嚴重偏離市價，損失慘重，造成
    共有人之間有紛爭，且永靖鄉○號道路工程無闢建之必要云
    云，乃提起訴願，主張撤銷被告94年10月24日台內地字第09
    40070842號函，案經行政院95年5月19日院台訴字第0950084
    572號訴願決定駁回其訴願，原告仍不服遂提起本件行政訴
    訟。
貳、兩造之聲明及陳述：
一、原告部分：原告經合法通知，未於言詞辯論期日到庭，據其
    提出之書狀，所為之聲明及陳述如下：
    (一)聲明：求為判決：
      1.訴願決定及原處分均撤銷。
      2.訴訟費用由被告負擔。
    (二)陳述：
      1.原告被徵收土地坐落於彰化縣永靖鄉○○段937之1地號
        上，該土地原為同段937母地號所分割出，惟仍共有，
        被告徵收原告分管位置，徵收單位並未就分管位置再作
        處理，使原告之分管位置徵收但徵收款卻依共有持分領
        取，且未就原告之所有地上物予以補償。
      2.依徵收條例而言，所謂徵收係就土地及地上物一併徵收
        ，若僅徵收土地，地上物補償於15日內未徵收則該徵收
        補償作業視同未完成，然屢次行文徵收機關說明原由，
        惟徵收機關卻不予處理。
      3.綜上，被告徵收系爭分管土地未如高鐵徵地作協調，造
        成民怨，且地上物不補償有違徵收條例，請求判決如訴
        之聲明。
二、被告部分：
    (二)聲明：求為判決：
      1.駁回原告之訴。
      2.訴訟費用由原告負擔。
    (二)陳述：
      1.國家因交通事業之需要，得徵收私有土地，為土地徵收
        條例第3條第2款所明定。又都市計畫法第48條亦規定，
        經該法指定為公共設施保留地者，得依法予以徵收。本
        件彰化縣永靖鄉公所為辦理「永靖鄉○號道路闢建工程
        」用地需要，申請徵收彰化縣永靖鄉○○段937-1地號
        等12筆土地，合計面積0.482828公頃，並一併徵收其土
        地改良物。乃依土地徵收條例第13條之規定，檢具徵收
        計畫書、圖，經被告土地徵收審議委員會第130次會議
        決議通過，以被告94年10月24日台內地字第0940070842
        號函核准徵收，案內土地經都市計畫編為計畫道路，使
        用限制為道路使用（徵收計畫書內附無妨礙都市計畫證
        明書可稽）。經彰化縣政府94年11月7日府地權字第094
        0215675A號公告徵收，公告期間自94年11月11日起至94
        年12月12日止，該府並於94年11月7日以府地權字第094
        0215675B號函通知案內所有權人。該府並以94年12月13
        日府地權字第0940242213B號函通知案內土地所有權人
        於94年12月21日領取補償費在案，於法尚無不合。
      2.原告主張其土地改良物未受補償乙節，依彰化縣政府95
        年8月3日府地權字第0950147172號函所提說明略以，本
        案徵收土地並一併徵收土地改良物，案內地上物查估補
        償發放清冊分別為「建築改良物補償清冊」及「農林作
        物補償清冊」均未有原告之地上物查估資料，依據本案
        地上物查估單位彰化縣永靖鄉公所95年7月21日永鄉建
        字第0950007990號函陳述其地上物查估部分，因地上物
        並非原告所有，故無查估列冊在內，該所並於95年7月1
        9日派員會同查估人員現場查證，確認原告於其共有之
        系爭土地上並無地上物，因此原告自無土地改良物之補
        償費，故原告之主張自與事實不符。
      3.原告指徵收單位對於徵收後剩餘土地未為分管位置處理
        乙節，按共有土地經徵收後剩餘部分共有人間之分管問
        題，因涉私權事項，應由共有人間自行協議。
      4.至原告於訴願時主張系爭土地依公告現值加四成徵收，
        嚴重偏離市價，前經被告95年4月17日台內訴字第09500
        42299號訴願決定駁回，並經鈞院95年度訴字第00362號
        裁定原告之訴駁回。
      5.綜上結論，原告之訴為無理由，請求駁回原告之訴。
    理  由
一、本件原告經合法通知，未於言詞辯論期日到場，核無行政訴
    訟法第218條準用民事訴訟法第386條所列各款情形，爰依被
    告之聲請，由其一造辯論而為判決。
二、按「國家因公益需要，興辦下列各款事業，得徵收私有土地
    ，徵收之範圍，應以其事業所必須者為限：一、...。二、
    交通事業。... 」、「依本法指定之公共設施保留地供公用
    事業設施之用者，由各該事業機構依法予以徵收或購買；其
    餘由該管政府或鄉、鎮、縣轄市公所依左列方式取得之：一
    、徵收。‧‧‧」為土地徵收條例第3條2款、都市計畫法第
    48條所規定。
三、彰化縣永靖鄉公所為辦理「永靖鄉○號道路闢建工程」，需
    用彰化縣永靖鄉○○段937-1地號等12筆土地，面積0.48282
    8公頃，由彰化縣政府檢附徵收土地計畫書及圖等有關資料
    （資料詳內政部台內地字第0940070842號有關永靖鄉○號道
    路闢建工程用需要一案卷），報經內政部以94年10月24日台
    內地字第0940070842號函核准徵收，並一併徵收其土地改良
    物，經彰化縣政府94年11月7日府地權字第0940215675A號公
    告徵收，公告期間自94年11月11日起至94年12月12日止，該
    府並於94年11月7日以府地權字第0940215675B號函通知案內
    所有權人，並以94年12月13日府地權字第0940242213B號函
    通知案內土地所有權人於94年12月21日領取補償費在案，經
    核上開工程合於上揭規定，因公益需要興辦交通事業之必要
    ，該土地為都市○○道路用地，有徵收土地計畫書所附有無
    妨礙都市計畫證明書附內政部卷可稽，內政部94年10月24日
    台內地字第0940070842號函核准徵收，並無違誤。
四、原告主張其土地改良物未受補償部分，依彰化縣政府95年8
    月3日府地權字第0950147172號函所提說明略以（見原處分
    卷第1頁至第4頁）：本案徵收土地並一併徵收土地改良物，
    案內地上物查估補償發放清冊分別為「建築改良物補償清冊
    」及「農林作物補償清冊」均未有原告之地上物查估資料，
    依據本案地上物查估單位彰化縣永靖鄉公所95年7月21日永
    鄉建字第0950007990號函陳述其地上物查估部分，因地上物
    並非原告所有，故無查估列冊在內，該所並於95年7月19日
    派員會同查估人員現場查證，確認原告於其共有之系爭土地
    上並無地上物（見原處分卷第10頁及第11頁），原告自無土
    地改良物之補償費，原告此部分主張並無可採。至原告主張
    徵收單位對於徵收後剩餘土地未為分管位置處理乙節，此乃
    共有土地經徵收後剩餘部分共有人間之分管問題，因涉私權
    事項，自應由共有人間自行協議，非徵收單位所得越俎代庖
    之事項。另原告主張系爭土地依公告現值加四成徵收，嚴重
    偏離市價，此乃另案徵收補償之爭訟，前經被告95年4月17
    日台內訴字第0950042299號訴願決定駁回（見原處分卷第17
    頁至第19頁被告訴願書），並經本院另案（95年度訴字第00
    362號）裁定駁回原告之訴（見本院卷內該裁定）。
五、綜上所述，原告之主張均非可採，本件原處分並無違誤，訴
    願決定予以維持，亦無不合，原告訴請撤銷，為無理由，應
    予駁回。
據上論結，本件原告之訴為無理由，依行政訴訟法第195條第1項
後段、第98條第3項前段、第218條、民事訴訟法第385條第1項前
段，判決如主文。
中    華    民    國    95    年    10    月    12    日
                  第三庭審判長法  官  王  茂  修
                              法  官  林  金  本
                              法  官  莊  金  昌
以上正本證明與原本無異。
如不服本判決，應於判決送達後20日內向本院提出上訴書狀，其
未表明上訴理由者，應於提起上訴後20日內向本院提出上訴理由
書（須依對造人數附具繕本）；如於本判決宣示或公告後送達前
提起上訴者，應於判決送達後20日內補提上訴理由書（須附繕本
）。未表明上訴理由者，逕以裁定駁回。
提起上訴應預繳送達用雙掛號郵票390元（34元及5元郵票各10份
)。
中    華    民    國    95    年    10    月    13    日
                              書記官  凌  雲  霄


司法院資訊處製作；財團法人民間司法改革基金會備份。
